---
# Só mude aqui!!!!
author: "Marcos Vinícius e Daniel de Freitas"
title: "Relatório de Aula Prática 04"
bibliography: referencias.bib
# A partir daqui nao faca alteracoes!!!!!
link-citations: true
csl: associacao-brasileira-de-normas-tecnicas-ipea.csl
subtitle: "<a href='https://bendeivide.github.io/courses/epaec/' target='_blank'>Estatística e Probabilidade</a> </br> <a href='https://bendeivide.github.io' target='_blank'>Prof. Ben Dêivide (DEFIM/CAP/UFSJ)</a>"
include-before-body: header.html
date: today
lang: pt-BR
format:
  html:
    toc: true
    number-sections: true
    theme: bootstrap
    #css: styles.css
    code-fold: true
    code-tools: true
execute:
  echo: true
  warning: false
  message: false
---


## 📌 Introdução

A Estatística e a Probabilidade possuem grande importância na análise de fenômenos aleatórios presentes em diversas áreas, especialmente na computação, engenharia e ciências aplicadas. As distribuições de probabilidade permitem modelar matematicamente situações incertas e calcular as chances de ocorrência de determinados eventos, sendo fundamentais para a tomada de decisões baseada em dados.

Entre as principais distribuições estudadas destacam-se a Distribuição Binomial, a Distribuição de Poisson e a Distribuição Normal, associadas a variáveis aleatórias discretas e contínuas. Essas distribuições são amplamente utilizadas para representar situações reais, como falhas em sistemas, quantidade de acessos a servidores e tempos de resposta de processos computacionais.

O objetivo deste trabalho é apresentar as características e aplicações dessas distribuições, demonstrando exemplos práticos com cálculos realizados de forma analítica e utilizando a linguagem R e o pacote leem
. Além disso, serão exploradas outras distribuições discretas e contínuas, ampliando o entendimento sobre a modelagem estatística e suas aplicações práticas


## ⚙️ Metodologia

Neste trabalho foi utilizada uma abordagem teórica e computacional para o estudo das distribuições de probabilidade discretas e contínuas. Inicialmente, realizou-se uma revisão conceitual das distribuições estudadas em sala de aula, identificando suas principais características, aplicações e os tipos de variáveis aleatórias associadas. Em seguida, foram desenvolvidos exemplos práticos relacionados à área de computação e tecnologia, realizando os cálculos das probabilidades de forma analítica.

### Distribuição binomial

Utilizada para modelar a quantidade de sucessos em um número fixo de tentativas independentes.

```{R}
#| echo: true
library(leem)

dbinom(2, size = 8, prob = 0.1)
```

### Distribuição de poisson

Aplicada na modelagem da quantidade de ocorrências de eventos em um intervalo de tempo ou espaço.

```{R}
#| echo: true
dpois(6, lambda = 4)
```

### Distribuição normal

```{R}
#| echo: true
pnorm(58, mean = 50, sd = 5)
```

### Distribuição Geometrica

Utilizada para determinar a probabilidade do primeiro sucesso ocorrer em determinada tentativa.

```{r}
#| echo: true
dgeom(3, prob = 0.2)
```

### Distribuição Hipergeometrica

Aplicada em situações de amostragem sem reposição.

```{r}
#| echo: true
dhyper(2, m = 5, n = 15, k = 4)
```

### Distribuição exponencial

Utilizada para modelar o tempo entre ocorrências de eventos.

```{r}
#| echo: true
pexp(5, rate = 0.1)
```

### Distribuição uniforme

Empregada quando todos os valores de um intervalo possuem a mesma probabilidade de ocorrência.

```{r}
#| echo: true
punif(5, min = 2, max = 8) -
punif(3, min = 2, max = 8)
```

## Distribuições Complementares

Além das distribuições Binomial, Poisson e Normal, existem outras distribuições importantes utilizadas na modelagem de variáveis aleatórias discretas e contínuas. Neste trabalho foram estudadas as distribuições Geométrica, Hipergeométrica, Exponencial e Uniforme, cada uma aplicada a diferentes tipos de problemas estatísticos.

### Distribuições Discretas

As distribuições discretas são utilizadas quando a variável aleatória assume valores inteiros e contáveis.

#### Distribuição Geométrica

A Distribuição Geométrica é utilizada para determinar a probabilidade de o primeiro sucesso ocorrer em uma determinada tentativa. Ela considera experimentos independentes com apenas dois resultados possíveis: sucesso ou fracasso.

Sua função de probabilidade é dada por:

```{r}
#| echo: true
x <- 1:10
y <- dgeom(x - 1, prob = 0.2)

barplot(y,
        names.arg = x,
        main = "Distribuição Geométrica",
        xlab = "Tentativas",
        ylab = "Probabilidade")
```

Essa distribuição é muito aplicada em sistemas computacionais, como tentativas de autenticação, transmissões de dados e processos de repetição até sucesso.

#### Distribuição Hipergeométrica

A Distribuição Hipergeométrica é utilizada em situações de amostragem sem reposição. Diferentemente da Binomial, a probabilidade de sucesso muda a cada retirada, pois os elementos não retornam ao conjunto inicial.

Sua função é dada por:

```{r}
#| echo: true
x <- 0:4
y <- dhyper(x, m = 5, n = 15, k = 4)

barplot(y,
        names.arg = x,
        main = "Distribuição Hipergeométrica",
        xlab = "Quantidade de defeituosas",
        ylab = "Probabilidade")
```

Essa distribuição pode ser aplicada em controle de qualidade, análise de componentes defeituosos e seleção de dados em bancos de informações.

## Distribuições Contínuas

As distribuições contínuas são utilizadas quando a variável aleatória pode assumir infinitos valores dentro de um intervalo.

### Distribuição Exponencial

A Distribuição Exponencial modela o tempo entre ocorrências de eventos independentes. É amplamente utilizada em estudos de confiabilidade e filas de atendimento.

```{r}
#| echo: true
x <- seq(0, 50, by = 0.1)
y <- dexp(x, rate = 0.1)

plot(x, y,
     type = "l",
     main = "Distribuição Exponencial",
     xlab = "Tempo",
     ylab = "Densidade")
```

Na computação e engenharia, essa distribuição pode representar o tempo entre falhas de servidores, duração de componentes eletrônicos e intervalo entre chegadas de pacotes em redes.

##Distribuição Uniforme

A Distribuição Uniforme é utilizada quando todos os valores de um intervalo possuem a mesma probabilidade de ocorrência.

Sua função densidade é:

```{r}
#| echo: true
x <- seq(0, 10, by = 0.1)
y <- dunif(x, min = 2, max = 8)

plot(x, y,
     type = "l",
     main = "Distribuição Uniforme",
     xlab = "Valores",
     ylab = "Densidade")
```


## 🔍 Resultados e Discussão

Apresente e interprete os resultados obtidos a partir dos dados coletados.

- Descreva os principais resultados numéricos (média, variabilidade, etc.).
- Comente o comportamento dos dados observados nos gráficos.
- Indique se há presença de valores discrepantes (outliers).
- Avalie se os dados apresentam simetria ou tendência.

Em seguida, discuta os resultados à luz dos conceitos teóricos:

- Os resultados estão de acordo com o esperado?
- Há grande variabilidade? O que isso significa no contexto do experimento?
- Quais fatores podem ter influenciado os resultados?
- Existem possíveis fontes de erro experimental?


## 🧠 Considerações finais

O estudo das distribuições de probabilidade permitiu compreender a aplicação das variáveis aleatórias discretas e contínuas em diferentes problemas estatísticos e computacionais. As distribuições analisadas mostraram-se importantes para modelar fenômenos reais e calcular probabilidades de forma eficiente.

Os resultados obtidos analiticamente e no R apresentaram compatibilidade, demonstrando a utilidade das ferramentas computacionais no estudo da Estatística. Além disso, os gráficos facilitaram a visualização e interpretação do comportamento de cada distribuição.

Assim, conclui-se que as distribuições de probabilidade possuem grande importância na análise de dados e na tomada de decisões em diversas áreas do conhecimento.

## 📖 Referências

R CORE TEAM. R: A Language and Environment for Statistical Computing. Vienna: R Foundation for Statistical Computing, 2025. Disponível em: R Project for Statistical Computing
. Acesso em: 12 maio 2026.

CRAN. Pacote leem. Comprehensive R Archive Network, 2025. Disponível em: Pacote leem no CRAN
. Acesso em: 12 maio 2026.