---
# Só mude aqui!!!!
author: "Marcos Vinicius e Daniel de Freitas"
title: "Relatório de Aula Prática 03"
bibliography: referencias.bib
# A partir daqui nao faca alteracoes!!!!!
link-citations: true
csl: associacao-brasileira-de-normas-tecnicas-ipea.csl
subtitle: "<a href='https://bendeivide.github.io/courses/epaec/' target='_blank'>Estatística e Probabilidade</a> </br> <a href='https://bendeivide.github.io' target='_blank'>Prof. Ben Dêivide (DEFIM/CAP/UFSJ)</a>"
include-before-body: header.html
date: now
date-format: "DD/MM/YYYY, HH:mm"
lang: pt-BR
format:
  html:
    toc: true
    number-sections: true
    theme: bootstrap
    #css: styles.css
    code-fold: true
    code-tools: true
execute:
  echo: true
  warning: false
  message: false
---


# 📌 Introdução

Neste trabalho, foi realizado um experimento utilizando uma catapulta com o objetivo de analisar estatisticamente as variações de distâncias em que ela lança uma determinada bolinha.

A turma foi dividida em dois grandes grupos, e cada grupo realizou 40 lançamentos, totalizando 40 observações por grupo.

Cada grupo trabalhou com uma configuração diferente das fontes de variação (A+, A-, O-, B+), permitindo comparar como essas variações influenciam os resultados.

O foco do relatório é aplicar conceitos de estatística descritiva, incluindo:

* Tabelas de frequência
* Gráficos
* Medidas de posição e dispersão
* Assimetria e curtose

---

# 📚  Metodologia


## Organização dos dados

Cada grupo realizou:

* 40 lançamentos;
* Medição da distância (em cm).

Os dados foram organizados em um arquivo .csv e analisados no software R, utilizando o pacote:
```r
library(leem)
```
## Configurações experimentais

Cada grupo utilizou uma configuração diferente das variaveis do experimento.

* A+ A- O- B+
Essas variaveis representam 
* A+, local onde o elastico é preso no braço da catapulta; nivel 2
* A-, nivel de pressão do elastico; nive 4
* O-, local onde a bolinha é colocada; nivel 1
* B+, angulação do braço que segura o local de por a bolinha. 100°


# Análise Descritiva

## Tabela de frequência sem agrupamento

Utilizando o pacote ´leem´:

```{r}
#| echo: true
#atribuir o pacote leem
library(leem)
#ler os dados
leitura<-read.csv2("dados.csv")
#pegar a coluna 2
dados<-leitura[,2]
#criar objeto new leem
objetonl<- new_leem(dados)
#tabela de frequencia sem agrupamento
tabfreq(objetonl)


```
Isso permite observar:

* Frequência absoluta
* Frequência relativa
* Frequência acumulada

### Tabela de frequência com agrupamento

```{r}
#| echo: true

#atribuir o pacote leem

library(leem)

#ler os dados

leitura<-read.csv2("dados.csv")

#pegar a segunda coluna

dados<-leitura[,2]

#distribuição de frequencia

dadosnl<-new_leem(dados, variable = "continuous")

#tabela de frequencia com agrupamento

tabfreq(dadosnl)

```
# Representação gráfica

## Grafico de barras

```{r}
#| echo: true

#atribuir o pacote leem

library(leem)

#ler os dados

leitura<-read.csv2("dados.csv")

#pegar a segunda coluna

dados<-leitura[,2]

#distribuição de frequencia

dadosnl<-new_leem(dados, variable = "continuous")

#representação grafica em barras

aux1<-tabfreq(dadosnl)
barplot(aux1, barcol = heat.colors(5))

```

## Poligono de frequencia

```{r}
#| echo: true

#atribuir o pacote leem

library(leem)

#ler os dados

leitura<-read.csv2("dados.csv")

#pegar a segunda coluna

dados<-leitura[,2]

#distribuição de frequencia

dadosnl<-new_leem(dados, variable = "continuous")

#Poligono de frequencia

aux1<-tabfreq(dadosnl)
polyfreq(aux1, barcol = heat.colors(5), main = "poligonos de frequencias e histograma de frequencias")
```

## Grafico de pizza

```{r}
#| echo: true

#atribuir o pacote leem

library(leem)

#ler os dados

leitura<-read.csv2("dados.csv")

#pegar a segunda coluna

dados<-leitura[,2]

#distribuição de frequencia

dadosnl<-new_leem(dados, variable = "continuous")

#Poligono de frequencia

aux1<-tabfreq(dadosnl)
piechart(aux1, main = "Grafico de pizza" )
```

### Analise dos graficos

Como podemos ver, os graficos mostram que em uma determinada classe (322.0 até 340.8), temos uma frequencia muito grande, uma massa muito grande de dados nessa região.

Observamos tambem:
* Há dados extremos, por exemplo na 1 classe;
* Se observa uma distribuição assimetrica, com concentração maior em classes maiores;


---

## Medidas Estatisticas

### Medidas de posição

* Média
* Mediana

```{r}
#| echo: true

#atribuir o pacote leem

library(leem)

#ler os dados

leitura<-read.csv2("dados.csv")

#pegar a segunda coluna

dados<-leitura[,2]

#Medidas de posição

mean(dados)
median(dados)
```
### Medidas de Dispersão

* Variância
* Desvio padrão
* Amplitude

```{r}
#| echo: true

#atribuir o pacote leem

library(leem)

#ler os dados

leitura<-read.csv2("dados.csv")

#pegar a segunda coluna

dados<-leitura[,2]

#Medidas de dispersão
var(dados)
sd(dados)
range(dados)

```

Apresente e interprete os resultados obtidos a partir dos dados coletados.

- Descreva os principais resultados numéricos (média, variabilidade, etc.).
- Comente o comportamento dos dados observados nos gráficos.
- Indique se há presença de valores discrepantes (outliers).
- Avalie se os dados apresentam simetria ou tendência.

Em seguida, discuta os resultados à luz dos conceitos teóricos:

- Os resultados estão de acordo com o esperado?
- Há grande variabilidade? O que isso significa no contexto do experimento?
- Quais fatores podem ter influenciado os resultados?
- Existem possíveis fontes de erro experimental?

Procure não apenas descrever, mas **interpretar os dados**.

### 💬 Exemplo de como citar uma referência bibliográfica

Depois de inserido as informaçõe no arquivo **referencias.bib**, use:

- Segundo @Rbasico2022
- Tudo é um objeto em R [@Rbasico2022]

### 📊  Análise de Dados

```{r}
distancia <- c(10.2, 9.8, 10.5, 10.1, 9.9, 10.3)
distancia
```

## 🧠 Considerações finais

Apresente uma síntese dos principais pontos observados no experimento.

- Retome o objetivo da prática e indique se ele foi alcançado.
- Destaque os principais aprendizados obtidos.
- Comente brevemente sobre a qualidade dos dados coletados.
- Sugira possíveis melhorias no procedimento experimental.

Evite repetir apenas os resultados; foque nas **conclusões e reflexões** sobre a prática realizada.

## Aprenda Quarto

Acesse [Quarto](https://quarto.org/).

## 📖 Referências