---
# Só mude aqui!!!!
author: "Marcos Vinicius e Daniel de Freitas"
title: "Relatório de Aula Prática 03"
bibliography: referencias.bib
# A partir daqui nao faca alteracoes!!!!!
link-citations: true
csl: associacao-brasileira-de-normas-tecnicas-ipea.csl
subtitle: "<a href='https://bendeivide.github.io/courses/epaec/' target='_blank'>Estatística e Probabilidade</a> </br> <a href='https://bendeivide.github.io' target='_blank'>Prof. Ben Dêivide (DEFIM/CAP/UFSJ)</a>"
include-before-body: header.html
date: now
date-format: "DD/MM/YYYY, HH:mm"
lang: pt-BR
format:
  html:
    toc: true
    number-sections: true
    theme: bootstrap
    #css: styles.css
    code-fold: true
    code-tools: true
execute:
  echo: true
  warning: false
  message: false
---


# 📌 Introdução

Neste trabalho, foi realizado um experimento utilizando uma catapulta com o objetivo de analisar estatisticamente as variações de distâncias em que ela lança uma determinada bolinha.

A turma foi dividida em dois grandes grupos, e cada grupo realizou 40 lançamentos, totalizando 40 observações por grupo.

Cada grupo trabalhou com uma configuração diferente das fontes de variação (A+, A-, O-, B+), permitindo comparar como essas variações influenciam os resultados.

O foco do relatório é aplicar conceitos de estatística descritiva, incluindo:

* Tabelas de frequência
* Gráficos
* Medidas de posição e dispersão
* Assimetria e curtose

---

# 📚  Metodologia


## Organização dos dados

Cada grupo realizou:

* 40 lançamentos;
* Medição da distância (em cm).

Os dados foram organizados em um arquivo .csv e analisados no software R, utilizando o pacote:
```r
library(leem)
```
## Configurações experimentais

Cada grupo utilizou uma configuração diferente das variaveis do experimento.

* A+ A- O- B+
Essas variaveis representam 
* A+, local onde o elastico é preso no braço da catapulta; nivel 2
* A-, nivel de pressão do elastico; nive 4
* O-, local onde a bolinha é colocada; nivel 1
* B+, angulação do braço que segura o local de por a bolinha. 100°


# Análise Descritiva

## Tabela de frequência

Utilizando o pacote ´leem´:

```{r}
#| echo: true

#| echo: true
library(leem)
dados<- read.csv2("dados.csv")
names(dados)
tab<- new_leem(dados$distancia)
tabfreq(tab)

```

- Materiais utilizados  
- Procedimento  
- Número de repetições  

---

## 🔍 Resultados e Discussão

Apresente e interprete os resultados obtidos a partir dos dados coletados.

- Descreva os principais resultados numéricos (média, variabilidade, etc.).
- Comente o comportamento dos dados observados nos gráficos.
- Indique se há presença de valores discrepantes (outliers).
- Avalie se os dados apresentam simetria ou tendência.

Em seguida, discuta os resultados à luz dos conceitos teóricos:

- Os resultados estão de acordo com o esperado?
- Há grande variabilidade? O que isso significa no contexto do experimento?
- Quais fatores podem ter influenciado os resultados?
- Existem possíveis fontes de erro experimental?

Procure não apenas descrever, mas **interpretar os dados**.

### 💬 Exemplo de como citar uma referência bibliográfica

Depois de inserido as informaçõe no arquivo **referencias.bib**, use:

- Segundo @Rbasico2022
- Tudo é um objeto em R [@Rbasico2022]

### 📊  Análise de Dados

```{r}
distancia <- c(10.2, 9.8, 10.5, 10.1, 9.9, 10.3)
distancia
```

## 🧠 Considerações finais

Apresente uma síntese dos principais pontos observados no experimento.

- Retome o objetivo da prática e indique se ele foi alcançado.
- Destaque os principais aprendizados obtidos.
- Comente brevemente sobre a qualidade dos dados coletados.
- Sugira possíveis melhorias no procedimento experimental.

Evite repetir apenas os resultados; foque nas **conclusões e reflexões** sobre a prática realizada.

## Aprenda Quarto

Acesse [Quarto](https://quarto.org/).

## 📖 Referências