---
author: "Daniel de Freitas e Marcos Vinicius"
title: "Relatório sobre a linguagem R"
bibliography: referencias.bib
link-citations: true
csl: associacao-brasileira-de-normas-tecnicas-ipea.csl
subtitle: "<a href='https://bendeivide.github.io/courses/epaec/' target='_blank'>Estatística e Probabilidade</a> </br> <a href='https://bendeivide.github.io' target='_blank'>Prof. Ben Dêivide (DEFIM/CAP/UFSJ)</a>"
include-before-body: header.html
date: now
date-format: "DD/MM/YYYY, HH:mm"
lang: pt-BR
format:
  html:
    toc: true
    number-sections: true
    theme: bootstrap
    code-fold: true
    code-tools: true
execute:
  echo: true
  warning: false
  message: false
---

## 📌 Introdução

A linguagem R foi desenvolvida no início dos anos 90 por Ross Ihaka e Robert Gentleman, na Universidade de Auckland. Desde então, passou a ser amplamente utilizada em contextos acadêmicos e científicos.

## ❓ QUAL FOI O OBJETIVO DA CRIAÇÃO DO R?

A criação do R teve como principais objetivos:

- Atender às necessidades da estatística e análise de dados;
- Ser acessível para estudantes e pesquisadores;
- Disponibilizar uma ferramenta gratuita e de código aberto;

Antes disso, softwares estatísticos eram, em sua maioria, pagos e restritos, como a linguagem S, que serviu de inspiração para o R.

Assim, o R surgiu como uma alternativa mais flexível e adaptável às demandas modernas.

## 🌐 IMPORTÂNCIA DO R ATUALMENTE

Com o crescimento da tecnologia e da análise de dados, o R se tornou bastante relevante em áreas como:

- Ciência de dados;
- Machine Learning;
- Pesquisa acadêmica;

Isso se deve à grande quantidade de pacotes disponíveis e à facilidade na geração de gráficos e análises.

## ☕️ Ambiente de trabalho

O R é responsável pela execução dos cálculos e manipulação de dados.

Já o RStudio funciona como uma interface gráfica que organiza melhor o ambiente de desenvolvimento.

No RStudio, temos:

1) Editor de scripts;
2) Área de variáveis (Environment);
3) Console para execução de comandos;
4) Painéis auxiliares (arquivos, gráficos, pacotes e ajuda).

## 💻 Execução de códigos

Os códigos podem ser executados diretamente no console ou por meio de scripts.

Exemplo:

```{r}

# vetor numérico
dados <- c(3, 6, 9, 12, 15)

# cálculo da média
mean(dados)

```

Esse exemplo demonstra a criação de um vetor e o cálculo da média dos valores.

## 💼 ESTRUTURAS E TIPOS DE DADOS

No R, os principais tipos de dados são:

- Numeric: números decimais;
- Integer: números inteiros;
- Logical: valores TRUE ou FALSE;
- Character: textos;

Além disso, existem estruturas mais complexas:

- Vector: conjunto de elementos do mesmo tipo;
- Matrix: estrutura bidimensional homogênea;
- Data Frame: tabela com diferentes tipos de dados;
- List: coleção de elementos variados.

```{r}

library(leem)

valores <- c(8, 16, 24, 32, 40)

valores |>
  new_leem(variable = 1) |>
  tabfreq()

hist(valores, main = "Distribuição dos dados", col = "gray")

```

## 🏁 Conclusão

7.0 - Aplicações do R

O R é amplamente utilizado em diversas áreas, como finanças, saúde, marketing e pesquisa. Ele auxilia na análise de dados e na tomada de decisões estratégicas.

7.1 - Vantagens do R

Uma das principais vantagens do R é sua capacidade de manipulação e visualização de dados. Pacotes como tidyverse tornam o processo mais simples e eficiente.

Além disso, ferramentas como Shiny e R Markdown permitem a criação de relatórios interativos.

7.2 - Futuro da linguagem

Com o avanço da tecnologia, o R continua relevante, especialmente em áreas ligadas à estatística. Ele também pode ser integrado com outras linguagens, como Python.

7.3 - Importância profissional

O domínio do R pode abrir oportunidades em áreas como análise de dados e pesquisa. Trata-se de uma habilidade valorizada no mercado de trabalho.

## 📖 Referências

* [1] The R Project for Statistical Computing. Disponível em: https://www.r-project.org/
* [2] RStudio Official site. Disponível em: https://posit.co/download/rstudio-desktop/